【裁判字號】    98,交聲,3543
【裁判日期】    990331
【裁判案由】    交管條例聲異
【裁判全文】
臺灣板橋地方法院交通事件裁定        98年度交聲字第3543號
原處分機關  交通部公路總局臺北區監理所蘆洲監理站
異  議  人
即受處分人  甲○○
上列異議人即受處分人因違反道路交通管理處罰條例案件，對於
原處分機關交通部公路總局臺北區監理所蘆洲監理站於中華民國
98年9 月24日所為之北監蘆字第裁46-C00000000號裁決不服，聲
明異議，本院裁定如下：
  主  文
原處分撤銷。
甲○○不罰。
  理  由
一、原處分意旨略以：異議人即受處分人甲○○於民國98年9 月
    5 日凌晨0 時55分，駕駛其所有車牌號碼P6T-391 號普通重
    型機車，行經臺北縣淡水鎮○○路、商工路口，因該機車車
    尾方向燈為藍色，經臺北縣政府警察局淡水分局交通分隊執
    勤員警攔停，發現該車變更方向燈顏色（藍色）未依規定，
    責令改正，並依道路交通管理處罰條例第16條第1 項第2 款
    為由製單舉發（舉發單號：北縣警交大字第C00000000 號）
    ，經移送原處分機關後，原處分機關認其擅自變更原規格設
    備而依道路交通管理處罰條例第16條第1 項第2 款規定，裁
    處罰鍰新臺幣（下同）900 元，責令改正等語。
二、異議意旨略以：伊所裝的機車方向燈係於97年12月2 日改的
    ，在行駛中是藍色小燈，但是啟動方向燈後，是閃爍橙色燈
    號，符合規定，且此一裝置係機車多功能雙色LED 方向燈及
    控制器，獲有專利（專利證號：00000000）。爰聲明異議，
    請求撤銷原裁定等語。
三、按汽車有除頭燈外之燈光、雨刮、喇叭、照後鏡、排氣管、
    消音器設備不全或損壞不予修復，或擅自增、減、變更原有
    規格致影響行車安全者，處汽車所有人900 元以上1,800 元
    以下罰鍰，道路交通管理處罰條例第16條第1 項第2 款定有
    明文。又按道路交通安全規則第39條之2 之附件7 車輛燈光
    與標誌檢驗規定二、（四）、1 規定：「（方向燈）燈光應
    為橙色」。
四、經查：
(一)、異議人於98年9 月5 日凌晨0 時55分，駕駛其所有車牌號碼
    P6T-391 號普通重型機車，行經臺北縣淡水鎮○○路、商工
    路口，因其車尾燈兩側位置有藍色燈光恆亮，而遭臺北縣政
    府警察局淡水分局交通分隊執勤員警乙○○攔停後發現該車
    變更方向燈顏色（藍色）未依規定，責令改正，並依道路交
    通管理處罰條例第16條第1 項第2 款為由製單舉發（舉發單
    號：北縣警交大字第C00000000 號）乙節，業據異議人坦認
    屬實，核與證人乙○○到院證述之情節相符，且有臺北縣政
    府警察局舉發違反道路交通管理事件北縣警交大字第C00000
    000 號通知單影本1 紙、上開機車與舉發違規之現場照片合
    計6 張（詳本院卷第3 、26至28頁）在卷可證，是上開事實
    ，洵堪認屬實，合先敘明。
(二)、又查異議人所有上開車輛之車尾燈兩側位置，於開啟頭燈開
    關後，會恆亮藍色燈光，然於啟動方向燈時，藍色燈光即熄
    滅，改亮橘色閃爍燈光等情，業據異議人供述：伊將機車前
    後小燈及方向燈改為LED 燈，但顏色沒有改，一樣是藍色及
    橙色，因為燈泡壞掉；伊機車上所裝的就是如警察所庭呈的
    變色龍資料，伊機車只要啟動，開大燈，藍色燈就會跟著亮
    ，並沒有另外藍色小燈的開關裝置，但只要開方向燈，藍色
    燈就會熄滅，方向燈就會亮起來，除非伊機車另外裝置藍色
    燈的開關，才能把藍燈關閉，否則依照機車裝置，大燈開了
    藍燈就會亮等語（詳見本院卷第19至20頁）明確，核與證人
    乙○○到庭證稱：異議人之車尾方向燈在行駛中是藍色，如
    果有打方向燈，會切換橙黃色燈，異議人有當場切換給伊看
    等語（詳見本院卷第19頁背面）明確，且經本院當庭勘驗異
    議人庭呈上開車輛之手機錄影畫面，結果顯示：車牌號碼為
    P6T-39 1號重型機車，車尾燈及二側藍燈均有亮起，如證人
    庭呈照片2 所示，在操作方向燈啟動，二側藍燈均熄滅並亮
    起黃色方向燈，左右方向燈均相同，錄影連續等情，此有本
    院98年10月27日訊問筆錄第3 頁附卷可稽，是該機車之藍燈
    位置確與方向燈相同，但並無礙於方向燈之作用，應可認定
    無訛。
(三)、再查所謂方向燈者，係指位於車輛兩側，經駕駛人操作開啟
    其中一側，會閃爍用以警示他人車輛即將改變方向行駛之燈
    光，此觀前開道路交通安全規則第39條之2 之附件7 車輛燈
    光與標誌檢驗規定二、（四）、3 ：「（方向燈）閃爍次數
    每分鐘在60次以上，120 次以下」之規定即明。從而，如車
    輛之兩側燈光係於行駛中恆亮，並未以其中一側閃爍，不具
    有警示他人車輛即將改變方向之功能者，即與方向燈之定義
    不符，自不可僅因該燈號係裝置於方向燈之相近或同一位置
    ，即認定其為方向燈。況且，舉發單位依道路交通管理處罰
    條例第16條第1 項第2 款規定：「按汽車有除頭燈外之燈光
    、雨刮、喇叭、照後鏡、排氣管、消音器設備不全或損壞不
    予修復，或擅自增、減、變更原有規格致影響行車安全者」
    ，則本件異議人縱有於前開機車方向燈位置裝設藍色燈光，
    惟是否即因此達「致影響行車安全」之程度，亦有疑義，舉
    發機關及原處分機關既無法就此節具體詳實之說明，實難遽
    為不利於異議人之認定。
(四)、從而，異議人所有上開車輛之車尾燈兩側雖有藍色之恆亮燈
    光，然揆諸上開說明，尚不得認此係該車輛之方向燈。又經
    操作上開車輛之方向燈開關，藍色燈光俱會熄滅而改亮橘色
    之閃爍燈光，則該車輛之方向燈仍為符合規定之橘色甚明，
    自難認異議人有何擅自改變方向燈規格之違規。
五、綜上所述，異議人所有之車牌號碼P6T-391 號普通重型機車
    ，其方向燈為橙色，與道路交通安全規則第39條之2 之附件
    7 車輛燈光與標誌檢驗規定相合，原處分機關以其方向燈為
    藍色而依據道路交通管理處罰條例第16條第1 項第2 款之規
    定裁處罰鍰900 元，責令改正，即有未洽，異議人之異議為
    有理由，應由本院撤銷原處分，改諭知異議人不罰，以期適
    法。
據上論斷，依道路交通案件處理辦法第20條，裁定如主文。
中    華    民    國    99    年    3     月    31    日
                            交通法庭法  官  饒金鳳
以上正本證明與原本無異。
如不服本裁定應於送達後5日內向本院提出抗告狀。
                                    書記官  王春森
中    華    民    國    99    年    3     月    31    日

司法院資訊處製作；財團法人民間司法改革基金會備份。
